臺灣屏東地方法院民事判決　　九十年度訴字第一○○七號
　　原　　　告　丙○○
　　訴訟代理人　乙○○
　　被　　　告　尖美建設開發股份有限公司
　　法定代理人　甲○○
　　訴訟代理人　丁○○
右當事人間請求交還土地事件，本院判決如左：
    主      文
被告應將坐落屏東縣屏東市○○段五八之一地號，面積○．○二七八公頃土地返還原
告。
訴訟費用由被告負擔。
    事      實
甲、原告方面：
一、聲明：求為判決如主文所示。
二、陳述：
    兩造於民國八十九年五月一日，就坐落屏東縣屏東市○○段五八之一地號，面積
    ○．○二七八公頃土地，訂立租賃契約，約定被告之承租期限自該日起至同年十
    二月三十一日止。嗣原告依約將系爭土地交與被告使用後，被告僅繳納租金至八
    十九年十月，且迄今仍未返還系爭土地，屢經催討均置之不理，爰起訴請求如聲
    明。
三、證據：提出土地登記謄本一件、土地所有權狀影本二件、存證信函三件、租賃契
    約書二件、照片七件為證。
乙、被告方面：
一、聲明：求為判決駁回原告之訴。
二、陳述：
（一）兩造約定本件租約爭議由台灣高雄地方法院管轄，惟並無約定排除鈞院之管轄
      權。
（二）被告向原告承租系爭土地，並於其上造景及種類樹木，以供東山河社區住戶通
      行之用。而兩造約定租期至八十九年十二月三十一日，被告繳納租金至八十九
      年十一月，原告於八十九年十二月拒收租金並表示不願出租系爭土地。
（三）本件租約期限雖至八十九年十二月三十一日，惟原告於租期屆滿後並未表示終
      止租約，則兩造就系爭土地具不定期租賃關係。
三、證據：提出簽呈影本二件、租賃契約影本二件、請款單影本一件、存證信函一件
    為證。
    理      由
一、按因不動產之物權或其分割或經界涉訟者，專屬不動產所在地之法院管轄，其他
    因不動產涉訟者，得由不動產所在地之法院管轄，民事訴訟法第十條定有明文。
    查本件原告起訴主張兩造就坐落屏東縣屏東市○○段五八之一地號，面積○．○
    二七八公頃土地，訂立租約所約定被告之承租期限已屆滿，請求被告返還系爭土
    地等語，本院既為系爭土地所在法院，依前揭規定，就本件訴訟具有管轄權。至
    被告辯稱兩造約定本件租約爭議由台灣高雄地方法院管轄云云，查本件租約第十
    條固約定：「因本約涉訟者，雙方合意以台灣高雄地方法院為第一審管轄權。」
    等語，惟其並無排除本院管轄權之約定，足認本院就本件訴訟仍具管轄權。
二、本件原告起訴主張兩造於民國八十九年五月一日，就系爭土地訂立租賃契約，約
    定被告之承租期限自該日起至同年十二月三十一日止，嗣原告依約將系爭土地交
    與被告使用後，被告僅繳納租金至八十九年十月，且迄今仍未返還系爭土地，屢
    經催討均置之不理，爰起訴請求如聲明等語。而被告則以其向原告承租系爭土地
    ，並於其上造景及種類樹木，以供東山河社區住戶通行之用，而兩造約定租期至
    八十九年十二月三十一日，原告竟於八十九年十二月拒收租金並表示不願出租系
    爭土地，且原告於本件租約期限屆滿後未表示終止租約，兩造就系爭土地應具不
    定期租賃關係等語，資為抗辯。
三、經查兩造於八十九年五月一日，就系爭土地訂立租賃契約，約定被告之承租期限
    自該日起至同年十二月三十一日止，原告已依約將系爭土地交與被告使用，而被
    告迄今仍未返還系爭土地之事實，為兩造所同陳，並經原告提出與所述相符租賃
    契約書及照片七等件為證，堪信為真實。至被告辯稱本件租約期限雖至八十九年
    十二月三十一日，惟原告於租期屆滿後並未表示終止租約，兩造就系爭土地應具
    不定期租賃關係云云。復按租賃定有期限者，其租賃關係於期限屆滿時消滅，為
    民法第四百五十條第一項所明定，同法第四百五十一條所謂視為不定期限繼續契
    約者，須承租人於租期屆滿後，仍為租賃物之使用收益，而出租人不即表示反對
    之意思時，始有其適用，此種出租人之異議，通常固應於租期屆滿後，承租人仍
    為租賃物之使用收益時，即行表示之，惟出租人慮承租人取得此項默示更新之利
    益，而於租期行將屆滿之際，向之預為表示不願繼續契約者，仍不失為有反對意
    思之表示，最高法院四十二年台上字第四一○號判例可資參照。復查被告自承原
    告於八十九年十二月向其表示不願出租系爭土地乙節，足認原告於本件租期行將
    屆滿之際，曾向被告預為表示不願繼續本件租約之意，即已對被告為反對意思之
    表示，從而，被告所辯前詞，尚非可取。
四、再按租賃定有期限者，其租賃關係，於期限屆滿時消滅；承租人於租賃關係終止
    後，應返還租賃物，租賃物有生產力者，並應保持其生產狀態，返還出租人，民
    法第四百五十條第一項及第四百五十五條分別定有明文。再查兩造就系爭土地訂
    立租約，其約定被告之承租期限已屆滿，而被告迄今仍未返還系爭土地之事實已
    如前述，從而，原告請求被告返還系爭土地，核屬正當有據，應予准許。
據上論結，原告之訴為有理由，並依民事訴訟法第七十八條，判決如主文。
中　　　華　　　民　　　國　　九十一　　年　　　三　　　月　　二十　　　日
                                    臺灣屏東地方法院民事第一庭
~B法　　　官　賴秀雯
右為正本係照原本作成。
如不服本判決，應於送達後廿日內，向本院提出上訴狀。
~B法院書記官　滕一珍
中　　　華　　　民　　　國　　九十一　　年　　　三　　　月　　　二十　　日
